【裁判字號】    95,訴,2080
【裁判日期】    951130
【裁判案由】    毒品危害防制條例
【裁判全文】
臺灣板橋地方法院刑事判決              95年度訴字第2080號
公  訴  人  臺灣板橋地方法院檢察署檢察官
被      告  甲○○
上列被告因違反毒品危害防制條例案件，經檢察官提起公訴（95
年度毒偵字第3534號）及移送本院併案審理（同署95年度毒偵字
第3751號），嗣因被告就被訴事實為有罪之陳述，本院告知被告
簡式審判程序之旨，並聽取當事人之意見後，裁定改由受命法官
獨任依簡式審判程序進行，判決如下：
    主  文
甲○○連續施用第一級毒品，處有期徒刑捌月，扣案之注射針筒
貳支、分食器壹支及橡皮條壹條均沒收；又施用第二級毒品，處
有期徒刑月。應執行有期徒刑拾月，扣案之注射針筒貳支、分
食器壹支及橡皮條壹條均沒收。
    事  實
一、甲○○前因施用毒品案件，經本院以94年度毒聲字第2642號
    裁定送觀察、勒戒後，因認無繼續施用毒品之傾向，而於民
    國95年3 月16日觀察、勒戒執行完畢釋放出所，並經臺灣板
    橋地方法院檢察署檢察官於95年3 月24日以95年度毒偵緝字
    第121 號不起訴處分確定。詎甲○○猶不知悔改，竟基於施
    用第一級毒品海洛因之概括犯意，於前揭觀察、勒戒執行完
    畢釋放後之5 年內即於95年5 月5 日下午3 時許及同年月15
    日下午4 時許，在臺北縣新莊市○○路33巷7 號3 樓其友人
    許駙盤之租屋處以及其臺北縣泰山鄉○○路537 巷2 號3 樓
    住處，以注射針筒注射海洛因之施用方式，連續施用海洛因
    各1 次（合計2 次）；其另基於施用第二級毒品甲基安非他
    命（起訴書誤載為安非他命）之犯意，於前揭觀察、勒戒執
    行完畢釋放後之5 年內即於95年5 月5 日晚上8 、9 時許，
    在上開友人許駙盤之住處，以將甲基安非他命置入玻璃球內
    燒烤，再吸食其煙霧之施用方式，施用甲基安非他命1 次。
    嗣於95年5 月6 日凌晨3 時20分許，警方徵得其及許駙盤之
    同意後，至許駙盤上開住處對其執行搜索；復於95年5 月15
    日晚上7 時許，在臺北縣新莊市○○○路及福營路口，因其
    形跡可疑，為警盤查，警方並徵得其之同意後，對其執行搜
    索，扣得其所有供施用海洛因預備之注射針筒2 支、分食器
    1 支及橡皮條1 條，嗣均經採集其尿液送驗後，因而查獲上
    情。
二、案經臺北縣政府警察局新莊分局報告臺灣板橋地方法院檢察
    署檢察官偵查起訴及移送本院併案審理。
    理  由
壹、程序方面：
    按本件被告甲○○所犯係死刑、無期徒刑、最輕本刑為3年
    以上有期徒刑以外之罪，其於準備程序就前揭被訴事實為有
    罪之陳述，經法官告知簡式審判程序之旨，並聽取其與公訴
    人之意見後，本院認無不得或不宜改依簡式審判程序進行之
    處，爰依刑事訴訟法第273條之1第1項、第284條之1，裁定
    本件由受命法官獨任進行簡式審判程序，合先敘明。
貳、實體方面：
  一、認定事實部分：
      訊據被告甲○○對於前揭犯罪事實均已坦承不諱，本院復
      審酌：
    (一)被告前因施用毒品案件，經本院以94年度毒聲字第2642號
      裁定送觀察、勒戒後，因認無繼續施用毒品之傾向，而於
      95年3 月16日觀察、勒戒執行完畢釋放出所，並經臺灣板
      橋地方法院檢察署檢察官於95年3 月24日以95年度毒偵緝
      字第121 號不起訴處分確定，此有臺灣高等法院被告前案
      紀錄表1 份在卷可按。是以被告於涉本案之前，業曾因初
      犯施用毒品案件，經送前揭觀察、勒戒，而於前揭觀察、
      勒戒執行完畢釋放後之5 年內，再涉犯本件施用毒品之罪
      甚明。
    (二)次查，經警將被告先後遭查獲時所採之尿液送驗結果，其
      前揭第一次為警查獲時所採尿液經檢驗係呈嗎啡及甲基安
      非他命陽性反應，其前揭第二次為警查獲時所採尿液經檢
      驗係呈嗎啡陽性反應，此有臺北縣政府警察局新莊分局偵
      辦毒品案被移送者姓名代碼對照表2 份、臺灣檢驗科技股
      份有限公司95年5 月24日編號CH/2006/50719 號、95年5
      月30日編號CH/2006/51113 號濫用藥物尿液檢驗報告各1
      份在卷可稽。又查：
      1.海洛因施用入人體後水解還原成嗎啡，再循嗎啡之代謝
        方式排出體外，業據行政院衛生署藥物食品檢驗局以73
        藥檢壹字第030221號函說明綦詳，且尿液中能否驗出嗎
        啡陽性反應，與其投與量、投與途徑、採尿時間、個人
        體質及檢測方法之靈敏度有關，國外曾有文獻報導注射
        六毫克之海洛因鹽酸鹽，其代謝物嗎啡之平均可檢出時
        限約為26小時，亦經行政院衛生署藥物食品檢驗局於81
        年9 月8 日以（81）藥檢壹字第8114885 號函釋明在案
        。
      2.甲基安非他命經口服投與後，約百分之70於24小時內自
        尿中排出，約百分之90於96小時內自尿中排出，由於目
        前國內尿液中甲基安非他命之檢驗僅為鑑定其是否呈陽
        性反應，尚未定其含量，且甲基安非他命成分之檢出與
        其投與方式、投與量、個人體質、採尿時間與檢測儀器
        之精密度等諸多因素有關，因此僅憑尿液中呈甲基安非
        他命陽性反應，並無法確實推算吸食時間距採集時間之
        長短，惟依上述資料推斷，最長可能不會超過4 日即96
        小時，此經行政院衛生署藥物食品檢驗局於81年2 月8
        日以（81）藥檢壹字第001156號函釋明在案。
      3.再者，前揭尿液檢驗報告載明係以ＧＣ／ＭＳ（即氣相
        層析質譜儀分析法）方法作為確認檢驗之方式，而該方
        法之原理係檢品經氣化後，通過層析管分離純化，再將
        純化後之成分循序送入質譜儀做個別鑑定。因質譜儀所
        測定之圖譜，在化學上被公認具有指紋特性，故可據以
        完全判定該檢品係為何種化合物。職是，台北榮民總醫
        院即認為若以氣相層析質譜儀（ＧＣ／ＭＳ）作藥物及
        其代謝產物之定性及定量分析，幾乎不會有偽陽性反應
        產生，此經該院於83年4 月7 日以83北總內字第3059號
        函釋明在案。
      4.另人體施用甲基安非他命後，其主要代謝物中，未改變
        型態之甲基安非他命占施用劑量達百分之43，安非他命
        則約為百分之5 ；人體若係施用安非他命後，主要代謝
        物中則有未改變型態之安非他命，但無甲基安非他命，
        此經法務部調查局以93年5 月4 日調科壹字第09362413
        980 號函釋明在案。足見人體若施用安非他命，其尿液
        代謝物不可能出現甲基安非他命，惟人體若施用甲基安
        非他命，其尿液代謝物除主要有甲基安非他命外，亦可
        能有少量之安非他命。是本件被告於前揭為警第一次查
        獲時所採之尿液，經檢驗除呈現較少量之安非他命陽性
        反應外，主要係呈現甲基安非他命之陽性反應，依上開
        函示，被告自不可能係施用安非他命，而應係施用甲基
        安非他命。公訴意旨認被告係施用安非他命，容有誤解
        ，附此敘明。
      5.準此而論，被告之尿液經以氣相層析質譜儀分析法檢驗
        ，既係呈嗎啡及甲基安非他命陽性反應，顯見被告應有
        在前揭犯罪時間、地點施用海洛因及甲基安非他命之行
        為甚明。
    (三)此外，本件尚有注射針筒2 支、分食器1 支及橡皮條1 條
      扣案可稽，該等扣案物品核與被告施用海洛因所可能使用
      之施用器具相符，益見被告確有施用第一級毒品海洛因無
      誤。
    (四)綜上所述，被告前曾初犯施用毒品，經送前揭觀察、勒戒
      ，而於前揭觀察、勒戒執行完畢釋放後，5 年內又為本件
      施用毒品犯行，是本件事證應屬明確，被告之犯行應堪認
      定。
  二、論罪科刑部分：
    (一)嗣於被告行為後，刑法第56條關於連續犯之規定、第51條
      第5 款關於有期徒刑定執行刑之規定，均已於94年2 月2
      日修正公布，並自95年7 月1 日施行。按同於95年7 月1
      日修正施行之刑法第2 條規定，乃係關於新舊法比較適用
      之準據法，其本身無關行為可罰性要件之變更，故於95年
      7 月1 日前揭法律修正施行後，如有涉及比較新舊法之問
      題，即應逕依修正後刑法第2 條第1 項規定，為「從舊從
      輕」之比較（參見最高法院95年度第8 次刑事庭會議決議
      意旨）。茲分述如下：
      1.修正後刑法第56條規定，業已刪除連續犯之規定。故連
        續數行為而犯同一罪名，依修正前刑法第56條規定，為
        連續犯，應以一罪論，僅得加重其刑；但依修正後規定
        ，則已無連續犯可資適用，即應將各次犯行以數罪併合
        處罰。是以適用修正前關於連續犯之規定，自係較為有
        利。
      2.修正後刑法第51條第5 款關於有期徒刑定應執行刑之上
        限，由不得「逾20年」，提高為不得「逾30年」，是以
        修正前關於有期徒刑定應執行刑之上限較低，自係較為
        有利。
      3.準此而論，前揭刑法第56條連續犯規定之修正，乃係科
        刑規範事項之變更；前揭刑法第51條第5 款關於有期徒
        刑定執行刑之規定，亦相當於科刑規範事項之變更，自
        應依刑法第2 條第1 項規定，綜合罪刑全部結果，整體
        為新舊法之「從舊從輕」比較（參見最高法院24年上字
        第4634號判例意旨、27年上字第261 號判例意旨）。核
        被告所為，乃符合修正前刑法第56條連續犯之規定，如
        予適用，對被告自係較為有利；且如適用修正前有關有
        期徒刑定應執行刑之規定，對被告亦較屬有利。故經綜
        合比較新舊法結果，應以舊法對被告有利，自應整體依
        刑法第2 條第1 項前段規定，適用行為時之修正前刑法
        等規定，合先敘明。
    (二)查海洛因、甲基安非他命分屬毒品危害防制條例第2 條第
      2 項第1 款所規定之第一級毒品及同條項第2 款所規定之
      第二級毒品，核被告所為，係犯毒品危害防制條例第10條
      第1 項施用第一級毒品罪及同條第2 項施用第二級毒品罪
      。被告持有毒品，復進而施用，其持有毒品之低度行為，
      為施用毒品之高度行為所吸收，均不另論罪。被告先後2
      次施用第一級毒品之犯行，時間緊接，所犯係構成要件相
      同之罪名，顯係基於概括犯意反覆為之，為連續犯，應依
      修正前刑法第56條之規定，論以一罪，並加重其刑。被告
      所犯上開二罪間，犯意各別，罪名不同，應分論併罰之。
      至公訴意旨固僅論及被告於95年5 月5 日下午3 時許施用
      第一級毒品海洛因之犯罪事實，漏未論及被告其餘施用第
      一級毒品海洛因之犯罪事實，惟二者間有連續犯之裁判上
      一罪關係，已如前述，該漏未論及之部分應為起訴效力所
      及，本院自應併予審判。
    (三)本院審酌被告施用毒品，足以戕害其身心，滋生其他犯罪
      ，惡化治安，嚴重損及公益，且被告前曾初犯施用毒品，
      並經觀察、勒戒執行完畢釋放，其竟再為本件施用毒品犯
      行，顯見其不思悔改，自制力亦顯不佳；惟另考量被告於
      犯後已能坦承犯行，而其施用毒品之行為於本質上係屬自
      我戕害行為，反社會性之程度應屬較低等一切情狀，酌情
      分別量處如主文所示之刑，並定其應執行之刑，以資懲儆
      。又扣案之注射針筒2 支、分食器1 支及橡皮條1 條，均
      係供被告施用本件海洛因預備之物，且均係被告所有，亦
      據被告於本院審理時供明在卷，爰依修正前刑法第38條第
      1 項第2 款規定（按：刑法第38條關於沒收之規定亦於95
      年7 月1 日修正施行，惟因沒收係屬從刑，應隨同主刑適
      用同一準據法，而前揭比較新舊法結果，既適用刑法修正
      前之規定，有關沒收之規定，自應適用修正前刑法第38條
      規定），亦均併予宣告沒收。
據上論斷，應依刑事訴訟法第273 條之1 第1 項、第284 條之1
、第299 條第1 項前段，毒品危害防制條例第10條第1 項、第2
項，刑法第11條前段、第2 條第1 項前段、修正前刑法第56條、
第51條第5 款、第38條第1 項第2 款，判決如主文。
本案經檢察官楊展庚到庭執行職務
中    華    民    國    95    年    11    月    30    日
                  刑事第十三庭  法  官  陳信旗
以上判決正本證明與原本無異。
如不服本判決，應於送達後10日內向本院提出上訴狀。
                                書記官  陳昭綾
中    華    民    國    95    年    12    月    1     日
附錄本判決論罪科刑之法條：
毒品危害防制條例第10條
    施用第一級毒品者，處6 月以上5 年以下有期徒刑。
    施用第二級毒品者，處3 年以下有期徒刑。


司法院資訊處製作；財團法人民間司法改革基金會備份。
